最高法院刑事判決
111年度台上字第4933號
上  訴  人  臺灣高等檢察署檢察官壽勤偉
被      告  陳福銘                      

                    
上列上訴人因被告傷害案件，不服臺灣高等法院中華民國111年7
月5日第二審判決（110年度上訴字第3399號，起訴案號：臺灣新
竹地方檢察署110年度偵字第4435、6350、6637號），提起上訴
，本院判決如下：
    主  文
原判決關於傷害部分撤銷，發回臺灣高等法院。
    理  由
一、本件原判決以公訴意旨略以：彭錦源於民國109年3月間因欲
    出售新竹縣○○鄉○○○00號「新竹橫山製水工廠」予陳武剛，
    委託被告陳福銘及其友人葉運興（另由檢察官為不起訴處分
    ）處理收購相鄰上開工廠之新竹縣○○鄉○○段000、000、000
    、000等地號土地仲介事宜，雙方約定連同仲介佣金及收購
    價金共計新臺幣（下同）1,500萬元，惟應於收購完成後始
    行支付。嗣被告發覺該等土地所有人出售意願不一、部分土
    地共有人更多達百餘人，顯難成事，又於109年8月下旬起認
    彭錦源漸難聯繫，遂於109年8月26日中午12時21分許，偕葉
    運興前往彭錦源位於新竹縣○○鄉○○路0段000號「御蓮香有限
    公司」（下稱御蓮香公司）2樓辦公室內，向彭錦源要求支
    付仲介佣金800萬元未果，於翌日即109年8月27日下午4時24
    分許，再偕葉運興前往御蓮香公司續向彭錦源要求支付仲介
    佣金800萬元，仍遭彭錦源拒絕。詎被告竟基於傷害之犯意
    ，先取現場約拳頭大小之陶瓷水杯砸向彭錦源之胸口，再上
    前徒手與彭錦源發生扭打拉扯，致彭錦源受有右側肋骨4-6
    根骨折、右前臂擦傷、腹部、左手掌、左臉頰、頸部挫傷等
    傷害，因認被告涉犯刑法第277條第1項傷害罪嫌。經審理結
    果，以不能證明被告犯罪，撤銷第一審此部分之科刑判決、
    改判諭知被告無罪，固非無見。
二、按供述證據縱有先後不符或彼此有所歧異時，究竟何者為可
    採，法院仍得本於自由心證予以斟酌，如其基本事實之陳述
    與真實性無礙時，仍非不得予以採信，事實審法院應依經驗
    、論理法則，綜合案內其他訴訟資料，作合理之判斷，以定
    其取捨，非謂一有不符，即認其全部證言均為不可採信。又
    審理事實之法院，對於案內與待證事實有重要關係，而屬依
    法應予調查之證據，如未依法調查或雖已調查而未調查明白
    ，即與證據未經調查無異，如遽行判決，其判決當然違背法
    令。原判決關於被告傷害罪行不能成立，雖說明彭錦源就所
    受傷害之指述，除肋骨部分外，關於其餘傷勢如何造成，前
    後指述不一；而被告持以丟擲彭錦源之茶杯，係一般泡茶時
    使用之小茶杯（一口杯），質輕量小，能否造成何等傷勢，
    顯屬有疑，且肋骨須受外力猛烈撞擊始有骨折之可能，亦將
    造成難耐而需立即就醫之劇烈疼痛，僅以茶杯丟擲人身後即
    造成4-6根肋骨骨折，並於延遲2天後始前往就醫，均與經驗
    法則有違，因認彭錦源之關於被告傷害罪行之指述存有前開
    瑕疵，復無補強證據可佐，核屬不能證明犯罪云云。第查：
    ㈠依被告於原審所為之辯解，已不諱當日在御蓮香公司與彭
    錦源洽談處理土地之佣金事宜時，拿喝茶用之小茶杯丟擲彭
    錦源之肚子（見原判決第9頁）。彭錦源於偵查中亦結稱：…
    被告說已經處理很久，1週內一定要給他800萬元，…後來被
    告就拿桌上喝茶之大陶瓷水杯丟伊，打到伊右邊肋骨，肋骨
    因此斷了，伊當時應付被告說到時候錢會給他，但還是不簽
    承諾書給他，當下伊還不知道肋骨斷了，是隔天伊去找律師
    時提及伊被打，律師看伊身體腫起來要伊去就醫，才在29日
    凌晨去醫院發現肋骨斷掉；肋骨以外傷勢，是被告拿茶杯丟
    伊之後，還有打伊臉部1下等語；於第一審證稱：109年8月2
    7日伊遭被告丟杯子丟到受傷，隔天去桃園找朱永煇談事情
    時，他問伊臉色怎麼這麼難看，伊才在109年8月28日至29日
    凌晨間去敏盛綜合醫院就診，伊受傷部位如診斷證明書所示
    ，當時被告丟伊之杯子大約比拳頭大一點，杯子很厚，伊雖
    然有擋但還是丟到伊胸部，而胸部以外之傷勢是被告丟伊之
    後還要打伊，在擋的過程中2人動來動去產生之擦傷及抓傷
    ；被告打伊是因為先前伊委託葉運興跟被告幫伊仲介土地，
    當時被告表示已經談得差不多了，但實際上還沒有談好全部
    地主，被告叫伊要付錢，伊表示還沒有全部談好不行，被告
    就逼伊要拿錢等語（見原判決第11、12頁）。證人朱永煇於
    偵查及第一審中一致證稱：其於109年8月28日見彭錦源身體
    不適，詢問其故，彭錦源方稱於109年8月27日在御蓮香公司
    遭被告毆打等語，朱永煇於第一審尚證述當時見彭錦源臉部
    像是被拉扯、刮到，手也受傷等語（見原判決第12頁）。以
    上供述證據雖非無枝節上之出入，然被告與彭錦源於109年8
    月27日在御蓮香公司內，因洽談佣金支付事宜不諧，被告曾
    向彭錦源施加諸如朝其人身丟擲茶杯等不法腕力之基本事實
    ，殆毋庸疑。而彭錦源關於臉部遭被告毆打，及肢體衝突之
    指述，以及朱永煇敘述翌日見聞彭錦源受傷情形之證言，核
    與彭錦源於109年8月29日凌晨0時24分許在敏盛綜合醫院驗
    傷，經診斷受有右側肋骨4-6根骨折、右前臂擦傷、腹部、
    左手掌、左臉頰、頸部挫傷等傷害之結果間（見109年度他
    字第3838號偵查卷第30頁、110年度偵字第4435號偵查卷二
    第101至107頁），同有若合符節之處，倘均無訛，似非有利
    於被告。原判決未予必要之調查，勾稽釐清，遽以上詞，逕
    為證人證述不一，相關供述全面不可採，不足為不利於被告
    之認定，自嫌速斷，採證難謂適法。㈡原判決祇援引證人何
    青峰於偵查中陳述其於109年8月27日被告離開後上樓整理彭
    錦源泡茶之茶具時，發現1只杯子掉在地上未破之證言，即
    認被告持以丟擲彭錦源之茶杯，係一般泡茶所用之小茶杯（
    一口杯），質輕量小，能否造成何等傷勢，顯屬有疑，以之
    丟擲人身造成4-6根肋骨骨折，與經驗法則有違云云（見原
    判決第13頁）。惟何青峰之證述，並無一語敘及其當日事後
    上樓整理茶具時所見之茶杯大小、材質、重量。原判決逕認
    該茶杯為質輕量小之小茶杯（一口杯），因而疑其能否造成
    肋骨骨折之傷害，及執以拒斥彭錦源不利於被告之傷害指述
    ，殊與所依憑之供述證據不符，且與彭錦源所述遭被告丟擲
    之茶杯，為大陶瓷水杯，杯身厚、約略比拳頭大一點等情扞
    格。實情究竟如何，尚欠明瞭，仍有調查釐清之必要，是否
    得就實物予以相關之調查，亦容非無推考斟酌之餘地。以上
    疑義攸關彭錦源不利於被告之證述是否真實可採，及被告是
    否果有傷害罪行之認定，原判決未待根究明白，並為必要之
    說明，即遽行判決，自非無證據上理由矛盾、欠備及證據調
    查職責未盡之違法。
三、以上或為檢察官上訴意旨所指摘，或為本院得依職權調查之
    事項。原判決上述違背法令情形，已影響於事實之確定，本
    院無可據以為裁判，應將原判決關於傷害部分撤銷，發回原
    審法院更為審判。
據上論結，應依刑事訴訟法第397條、第401條，判決如主文。
中　　華　　民　　國　　111 　年　　11　　月　　24　　日
                  刑事第二庭審判長法　官  林勤純
                                  法　官  王梅英
                                  法　官  黃斯偉
                                  法　官  吳秋宏
                                  法　官  蔡新毅
本件正本證明與原本無異
                                  書記官  鍾惠萍
中　　華　　民　　國　　111 　年　　11　　月　　30　　日